【裁判字號】    99,訴,142
【裁判日期】    990309
【裁判案由】    違反毒品危害防制條例
【裁判全文】
臺灣彰化地方法院刑事判決               99年度訴字第142號
公  訴  人  臺灣彰化地方法院檢察署檢察官
被      告  甲○○
上列被告因違反毒品危害防制條例案件，經檢察官提起公訴（99
年度毒偵字第88號），因被告於準備程序中為有罪之陳述，本院
合議庭裁定改由受命法官進行簡式審判程序審理，本院判決如下
：
    主  文
甲○○施用第一級毒品，累犯，處有期徒刑玖月。
    事  實
一、甲○○曾因施用毒品案件，經臺灣臺中地方法院裁定送觀察
    、勒戒後，認無繼續施用毒品之傾向，於民國91年10月9 日
    執行完畢釋放，並經臺灣臺中地方法院檢察署檢察官以91年
    度毒偵字第1746號為不起訴處分確定。又於觀察、勒戒執行
    完畢釋放後5 年內，施用第一級毒品案件，經臺灣高等法院
    臺中分院以96年度上訴字第1828號判處有期徒刑8 月，減刑
    為有期徒刑4 月確定（下稱第1 案）；又因詐欺案件，經本
    院以96年度彰簡字第674 號判處有期徒刑3 月確定（下稱第
    2 案）；復因施用毒品案件（3 次），再經本院以96年度訴
    字第2328號各判處有期徒刑7 月、7 月及8 月（經減刑為4
    月），應執行有期徒刑1 年3 月確定（下稱第3 案）；再因
    竊盜案件（下稱第4 案），經本院以97年度彰簡字第229 號
    判處有期徒刑3 月確定，上開第1 、2 及3 案件，經本院以
    97年度聲字第440 號裁定應執行有期徒刑1 年8 月，並與第
    4 案接續執行，並於98年6 月5 日縮短刑期假釋並付保護管
    束，於98年9 月20日保護管束期滿，視為徒刑執行完畢。仍
    不知悔改，復基於施用第一級毒品海洛因之犯意，於98年10
    月20日晚上7 、8 時許，在彰化縣北斗鎮卓綜合醫院對面之
    「7 －11便利超商」處，以海洛因摻水用針筒注射體內之方
    式，施用第一級毒品海洛因1 次。嗣因員警調查另案時，發
    現其有撥打電話購買毒品施用等情，其遂於98年10月21日14
    時35分接受員警詢問，其始坦承施用第一級毒品海洛因，並
    同意員警採集尿液送驗，結果呈現嗎啡陽性反應。
二、案經雲林縣警察局虎尾分局報告臺灣雲林地方法院檢察署檢
    察官呈請臺灣高等法院檢察署檢察長核轉臺灣彰化地方法院
    檢察署檢察官偵查起訴。
    理  由
一、上開事實，迭據被告甲○○於警詢中、偵查中及本院審理時
    均自白不諱，且其於98年10月21日為警查獲時所採取之尿液
    ，經送鑑驗結果，確呈嗎啡陽性反應，有雲林警察局虎尾分
    局查獲毒品嫌犯尿液送驗真實姓名對照表及台灣檢驗科技股
    份有限公司濫用藥物尿液檢驗報告各1 紙附卷可稽，足認被
    告自白與事實相符。本件事證明確，被告犯行洵堪認定。
二、按修正毒品危害防制條例就施用毒品者，僅於「初犯」及「
    5 年後再犯」2種情形，有其追訴條件之限制，即須於初犯
    經觀察、勒戒或強制戒治釋放後，5 年內均無施用毒品之行
    為，始能認其前所實施之觀察、勒戒或強制戒治已足遮斷毒
    癮，而得於5 年後再犯時，再予適用初犯之規定，重行觀察
    、勒戒等程序；倘5 年內已經再犯，被依法追訴處罰，縱其
    第3 次（或第3 次以上）施用毒品之時間在初犯釋放5 年以
    後，與「5 年後再犯」之情形有別，且因已於「5 年內再犯
    」，顯見其再犯率甚高，原實施觀察、勒戒或強制戒治，已
    無法收其實效，而無5 年戒斷期之存在，自無再經觀察、勒
    戒及強制戒治之必要，應由檢察官逕行起訴，此有最高法院
    95年度臺非字第59、65號判決及同年度第7 次刑事庭會議決
    定足供參照。次按修正毒品危害防制條例依修正後之規定，
    僅限於「初犯」及「5 年後再犯」二種情形，始應先經觀察
    、勒戒或強制戒治程序。倘被告於5 年內已再犯，經依法追
    訴處罰，縱其第3 次（或第3 次以上）再度施用毒品之時間
    ，在初犯經觀察、勒戒或強制戒治執行完畢釋放5 年以後，
    已不合於「5 年後再犯」之規定，且因已於「5 年內再犯」
    ，顯見其再犯率甚高，原實施觀察、勒戒或強制戒治，已無
    法收其實效，即應依該條例第10條處罰(最高法院95年度第7
    次刑事庭會議決議、最高法院97年度第5 次刑事庭會議決議
    要旨參照) 。查本件被告有如犯罪事實欄所述於觀察、勒戒
    執行完畢後之五年內再犯毒品案件，經追訴處罰之事實，此
    有臺灣彰化地方法院檢察署刑案資料查註紀錄表及臺灣高等
    法院被告前案紀錄表各1 份在卷可考。本件被告再犯施用第
    一級毒品犯行，按諸前揭說明，即與5 年後再犯之情形有別
    ，自應逕行追訴。
三、核被告所為，係犯毒品危害防制條例第10條第1 項施用第一
    級毒品罪。其持有第一級毒品海洛因之低度行為，應為施用
    之高度行為所吸收，不另論罪。又被告有上開事實欄所載之
    前科紀錄，有臺灣高等法院被告前案紀錄表、臺灣彰化地方
    法院檢察署刑案資料查註紀錄表各1 份在卷可憑，其於有期
    徒刑執行完畢後，5 年內故意再犯本案有期徒刑以上之罪，
    為累犯，自應依刑法第47條第1 項之規定加重其刑。爰審酌
    被告前有多次施用毒品前科，竟仍無視於毒品對於自身健康
    之戕害及國家對於杜絕毒品犯罪之禁令，一犯再犯，顯見上
    開刑罰實難收警惕之效，自不宜輕縱，應予嚴懲，惟斟酌其
    施用毒品僅戕害己身，犯後坦承犯行，態度良好等一切情狀
    ，量處如主文所示之刑。
據上論斷，應依刑事訴訟法第273條之1第1項、第299條第1項前
段，毒品危害防制條例第10條第1項，刑法第11條前段、第47條
第1項，判決如主文。
中    華    民    國    99    年    3     月    9     日
                        刑事第六庭    法  官  鮑慧忠
以上正本證明與原本無異。
如不服本判決應於收受判決後10日內向本院提出上訴書狀，並應
敘述具體理由；其未敘述上訴理由者，應於上訴期間屆滿後20日
內向本院補提理由書狀( 均須按他造當事人之人數附繕本) 「切
勿逕送上級法院」。
中    華    民    國    99    年    3     月    9     日
                                      書記官  林子惠
附錄本案論罪科刑法條：
毒品危害防制條例第10條
施用第一級毒品者，處6 月以上5 年以下有期徒刑。
施用第二級毒品者，處3 年以下有期徒刑。

司法院資訊處製作；財團法人民間司法改革基金會備份。
